【裁判字號】    92,重訴,1732
【裁判日期】    920409
【裁判案由】    侵權行為損害賠償
【裁判全文】
臺北地方法院民事判決                      九十二年度重訴字第一七三二號
    原        告  戊○○
                  乙○○
                  南京通安汽車駕駛員培訓中心
    法 定 代理人  甲○○
    右 三 人共同
    訴 訟 代理人  鄭庭壽    律師
    被        告  丁○○
    兼訴訟代理人  丙○○
右當事人間因刑事附帶民事訴訟請求侵權行為損害賠償事件，經刑事庭移送前來（八
十七年度附民字第九五號裁定），本院於民國九十三年三月十一日言詞辯論終結，判
決如下：
    主      文
被告應連帶給付原告南京通安汽車駕駛員培訓中心人民幣捌拾壹萬伍仟捌佰伍拾元，
及自民國九十二年十一月二十日起至清償日止，按週年利率百分之五計算之利息。
被告應連帶給付原告戊○○人民幣壹萬貳仟元、原告徐顧迪新臺幣捌仟元，及自民國
九十二年十一月二十日起至清償日止，按週年利率百分之五計算之利息。
訴訟費用由被告連帶負擔。
本判決第一項於原告南京通安汽車駕駛員培訓中心以新台幣壹佰壹拾萬元供擔保後，
得假執行。第二項得假執行。
    事      實
甲、原告方面：
一、聲明：如主文所示，並陳明願供擔保。
二、陳述：
  (一)原告於民國（下同）八十四年四月間與被告丁○○、劉玉歧等人合夥至大陸南京
    市投資設立南京通安汽車駕駛員培訓中心（下稱通安中心），股本每人出資二百
    四十萬元，由被告丁○○出任董事長兼總經理，綜理通安中心營運事務，被告劉
    玉歧則擔任財務經理，管理財務事務，被告二人均為從事業務之人，詎被告等竟
    共同意圖為自己不法所有，基於概括犯意，利用其執行業務共同掌管財務收支，
    及其他股東於台灣而不能參加通安中心業務之機會，偽造通安中心自八十四年開
    業以來至八十六年一月十四日之記帳憑證，以達其侵占目的，復將前開財務帳簿
    及記帳憑證，侵占不還，該案嗣經本院八十七年度訴字七七三號判決諭知被告有
    罪在案，是按民法第一百八十四條第一項及同法第一百八十五條規定，被告依法
    即應對原告負連帶損害賠償責任，原告爰依刑事訴訟法第四百八十七條規定提起
    刑事附帶民事賠償。
  (二)又原告戊○○、乙○○自八十五年一月起至十二月間並未領取薪資，詎被告等竟
    偽造原告戊○○、乙○○之簽名，以領取原告戊○○及乙○○每月各人民幣六千
    元、四千元薪資，共領取人民幣七萬二千元及四萬八千元，折合新臺幣二十八萬
    八千元及十九萬二千元。嗣被告於八十五年七月十三日偽造通安中心向被告丁○○借款人民幣八十八萬四千一百四十元，及通安公司償還被告之借貸憑證，侵占
    通安公司人民幣八十一萬五千八百五十元，折合新臺幣三百二十六萬三千四百元
    。另被告於股東會報告八十四年度及八十五年度之剩餘金額為人民幣一百三十九
    萬八千八百八十七．一四元，惟被告於八十六年一月十六日移交予通安公司總經
    理甲○○接管時，僅移交人民幣一百二十三萬五千九百三十五．九四元，共短少
    人民幣十六萬二千九百五十一元，折合新臺幣六十五萬一千八百零四元。再者，
    被告收入股本每人二百四十萬元，股東七人共收入股本一千六百八十萬元，折合
    人民幣五百六十萬元；詎被告於股東會報告收入股本為人民幣二百二十五萬元，
    尚有人民幣三十五萬元即新臺幣一百四十萬元遭被告侵占。此外，被告於股東會
    報告開辦費為人民幣八十萬八千三百十五．四三元，惟被告於江蘇奧良會計師事
    務所審計報告稱開辦費為人民幣三十一萬六千六百七十六．二五元，被告共侵占
    人民幣四十九萬一千六百三十九．一八元，折合新臺幣一百九十六萬六千五百五
    十六．九元。嗣經鈞院刑事庭審理後，確認被告共侵占原告戊○○人民幣一萬二
    千元、原告乙○○八千元及通安中心八十一萬五千八百元，為此訴請被告連帶返
    還其所侵占原告之上揭款項，及自起訴狀繕本送達之翌日起至清償日止，按週年
    利率百分之五計算之利息。
三、證據：原告未提出任何證據供本院參酌。
乙、被告方面：
一、被告劉玉歧部分：
  (一)聲明：原告之訴駁回。
  (二)陳述：原告主張被告等應連帶負損害賠償責任，惟原告並未就其主張提出明確之
    損害賠償額。
  (三)證據：被告未提出任何證據供本院參酌。
二、被告丁○○部分：
    被告丁○○未於言詞辯論期日到場，亦未提出書狀作何聲明或陳述。
    理      由
甲、程序方面：
    本件被告丁○○經合法通知，未於言詞辯論期日到場，被告劉玉歧則未於最後言
    詞辯論期日到場，經核均無民事訴訟法第三百八十六條各款所列情形，爰依原告
    聲請，由其一造辯論而為判決。
乙、實體方面：
一、本件原告起訴主張其於八十四年四月間與被告合夥至大陸南京市投資設立南京通
    安中心，每人出資二百四十萬元，由被告丁○○出任董事長兼總經理，綜理通安
    中心營運事務，被告劉玉歧則擔任財務經理，管理財務事務，被告二人均為從事
    業務之人，詎被告等竟共同意圖為自己不法所有，利用其執行業務共同掌管財務
    收支，及其他股東於台灣而不能參加通安中心業務之機會，偽造通安中心自八十
    四年開業以來至八十六年一月十四日之記帳憑證，以侵占款項，並將前開財務帳
    簿及記帳憑證，侵占不還，造成原告損害，為此訴請被告賠償損害等語；被告則
    以原告並未提出確切之損害賠償額云云資為抗辯。
二、按因故意或過失，不法侵害他人之權利者，負損害賠償責任，民法第一百八十四
    條第一項前段定有明文；故意以背於善良風俗之方法，加損害於他人者，亦同，
    民法第一百八十四條第一項後段亦有明文。本件兩造確為大陸地區南京市通安中
    心合夥股東一節，為兩造所不爭執，此部分事實並應本院刑事庭查證屬實；又被
    告因涉及不法編列會計科目、行使偽造私文書，以共同連續侵占通安中心款項，
    經本院刑事庭審理後，確認被告共侵占原告戊○○人民幣一萬二千元、原告乙○○八千元及通安中心八十一萬五千八百元一節，亦經本院刑事庭查證屬實，並因
    此判決被告等有罪確定，此有本院八十七年度訴字第七七三號刑事判決影本附卷
    可稽，被告對此亦不爭執，此部分事實洵堪認定。而原告既因被告之不法侵權行
    為致原應受領之款項遭受侵占，依上開說明，其因此所受之損害，自得訴請被告
    連帶賠償，是本件原告訴請被告連帶賠償原告戊○○人民幣一萬二千元、原告乙○○八千元及通安中心八十一萬五千八百元，暨自起訴狀繕本送達翌日起至清償
    日止，按週年利率百分之五計算之法定利息，即屬有據，應予准許。又人民幣雖
    非我國政府統治權所及地區通行之貨幣，惟該貨幣於國際貨幣市場上仍具有相當
    流通性及價值表彰性，非不得作為請求給付之貨幣單位，至債務人究否以人民幣
    清償債務，依民法第二百零二條前段規定意旨，乃屬債務人選擇之權，自應由債
    務人即本件被告自行決定，附此敘明。
三、假執行之宣告：
    原告陳明願供擔保，聲請宣告假執行，核無不合，爰就判決主文第一項部分酌定
    相當擔保金額准許之。至判決主文第二項部分因其給付之總額未逾新台幣五十萬
    元，依民事訴訟法第三百八十九條第一項第五款規定，自應由本院依職權逕為准
    予假執行之宣告，一併敘明。
四、結論：本件原告之訴為有理由，依民事訴訟法第三百八十五條第一項前段、第八
    十五條第二項、第三百八十九條第一項第五款、第三百九十條第二項，判決如主
    文。
中      華      民      國    九十二    年      四      月      九      日
                                  民事第二庭法  官  汪漢卿
正本係照原本作成
如對本判決上訴，須於判決送達後廿日內向本院提出上訴狀
中      華      民      國    九十二    年      四      月      九      日
                                            書記官  許婉如


司法院資訊處製作；財團法人民間司法改革基金會備份。
